臺北高等行政法院判決
　　　　　　　　　　　　　93年度訴字第00057號
　　　　　　　　　　　　　94.
原　　　告　甲○○
被　　　告　臺北市政府
代　表　人　乙○○市長）住同.
訴訟代理人　丙○○
上列當事人間因都市計畫法事件，原告不服內政部中華民國92年
11月18日台內訴字第0920007712號訴願決定，提起行政訴訟。本
院判決如下：
　　主  文
原告之訴駁回。
訴訟費用由原告負擔。
　　事  實
一、事實概要：
    緣臺北市○○區○○街22號1樓建築物位於都市計畫第三種住
    宅區內，經臺北市政府警察局士林分局後港派出所於92年7月
    7日赴現場查獲原告開設「線上咖啡館」，卻違規擺設賭博性
    電動玩具小瑪琍乙台，正插電營業供賭客許ＯＯ賭玩，並從
    該電動玩具內取出賭資新臺幣34990元。臺北市政府警察局乃
    以92年8月8日北市警行字第09239314100號函請被告機關所屬
    都市發展局依法卓處，經被告機關審認原告違規使用系爭建
    築物為電動玩具店場所，已違反都市計畫法第34條、都市計
    畫法臺北市施行細則第10條之1及臺北市土地使用分區管制規
    則第8條規定，乃依都市計畫法第79條規定，以92年8月22日
    府都一字第09202991100號函處原告新臺幣10萬元罰鍰，並勒
    令停止使用。原告不服，提起訴願，遭決定駁回，遂提起本
    件行政訴訟。
二、兩造聲明：
　　(一)原告聲明求為判決：1.訴願決定及原處分均撤銷。
                        2.訴訟費用由被告負擔。
　　(二)被告聲明求為判決：1.駁回原告之訴。
                        2.訴訟費用由原告負擔。
三、兩造之爭點：被告機關認定原告違規使用系爭建築物為電動
                玩具店場所，爰依都市計畫法第79條規定處原
                告新台幣10萬元罰鍰並勒令停止使用，是否適
                法？
　　(一)原告主張之理由：
      1.店內擺設電子遊戲機並非營業使用，因店內所屬地址為
        士林區○○街22號1樓，擺設遊戲機之男子宣稱士林在地
        人，所以強勢將機台擺下致店內廚房位置，然後快速離
        去，店內說明用意對此機台毫無興趣及不敢冒險與政府
        對抗，好言相勸，希望對方將機台帶走，對方只說明兩
        三天後帶走機台，就匆忙離去。事隔兩天所屬之士林區
        後港派出所接獲線報店內有電子遊戲機。前往查證。店
        內也說明機台之原由，店內員工及負責人也向所屬派出
        所做出詳細之筆錄，告知機台擺設三天不到，也未從機
        台中獲取不當利益或用來作為本店之營業使用，如今店
        內也已經停止營業且自行關閉，不安的情緒及莫名的罰
        單，讓本人無經營下去之力量，政府單位宣稱店內的營
        業執照不符合規定，但是台北市的網咖條例讓人真的吃
        不消，加上三天兩頭就有莫名人士強行擺設機台，原告
        年僅23歲，一心只想認真賺錢幫助家中，父親因身體不
        適，早已經在家休養，這樣的衝擊及強大的壓力，及巨
        額的罰款，真的令原告無法接受。
      2.店內被擺設電子遊戲機已經遭受到驚嚇及不安的情緒，
        也受到警察機關因店內當日被擺設無通報之情況而接受
        處分之事實，店內並非電動玩具場所，事情原由並不適
        用於此法規條例。
      3.本人並非逃避問題或是扭曲事情真相，當初在派出所所
        做的筆錄並未有此事項，為何警察單位寧願相信一個犯
        罪累累的玩客及吸毒前科的人，也不願相信一個未犯過
        錯只想賺錢幫助家裡的人，這樣的處罰真的無法讓原告
        信服，希望能還原告公道及真相。
    (二)被告主張之理由：
      1.按都市計畫法第34條規定：「住宅區為保護居住環境而
        劃定，其土地及建築物之使用，不得有礙居住之寧靜、
        安全及衛生。」都市計畫法臺北市施行細則第10條之1：
        「... 一、住宅區：以建築住宅為主，不得為大規模之
        商業、工業及其他經本府認定足以發生噪音、震動、特
        殊氣味、污染或有礙居住安寧、公共安全、衛生之使用
        。... 」臺北市土地使用分區管制規則第8條：「在第三
        種住宅區內得為左列規定之使用：一、允許使用：（一
        ）第一組：獨立、雙併住宅。．．．。（十二）第四十
        九組：農藝及園藝業。二、附條件允許使用：（一）第
        七組：醫療保健服務業之精神病院。．．．。（十九）
        第五十一組：公害最輕微之工業。」都市計畫法第79條
        ：「都市計畫範圍內土地或建築物之使用，或從事建造
        、採取土石、變更地形，違反本法或內政部、直轄市、
        縣(市)(局)政府依本法所發布之命令者，當地地方政府
        或鄉、鎮、縣轄市公所得處其土地或建築物所有權人、
        使用人或管理人新臺幣6萬元以上30萬元以下罰鍰，並勒
        令拆除、改建、停止使用或恢復原狀。不拆除、改建、
        停止使用或恢復原狀者，得按次處罰，並停止供水、供
        電、封閉、強制拆除或採取其他恢復原狀之措施，其費
        用由土地或建築物所有權人、使用人或管理人負擔。前
        項罰鍰，經限期繳納，屆期不繳納者，依法移送強制執
        行。」
      2.查甲○○（原告）於本市○○區○○街22號1樓建築物內
       ，開設「線上咖啡館」，位於都市計畫第三種住宅區內，
       未經許可，即於系爭建築物內擺設賭博性電子遊戲機，違
       規使用為電動玩具店場所，案經本府警察局士林分局於92
       年7月7日查獲，本府警察局並以92年8月8日北市警行字第
       09239314100號函查報在案，按檢附之刑事案件移送書及
       實施臨檢紀錄所示：「．．．警方於92年7月7日7時12時
       在臺北市○○區○○街22號1樓（線上咖啡館），查獲擺
       放公告查禁電動玩具小瑪琍壹台，插電營業中，現在賭客
       許○○正在賭玩該賭博電動玩具，且取出賭資（新台幣
       34990元）。．．．另賭客許○○表示至該店把玩三次，
       且向櫃檯店員兌換硬幣，．．．。」經訊現場店員候○○
       及賭客許○○坦承簽章表示無誤，原告既為該咖啡館之負
       責人，自應負起經營管理之責。
     3.再查原告所負責之系爭建築物，位於都市計畫第三種住宅
       區內，使用組別及使用項目，自應符合臺北市土地使用分
       區管制規則第8條規定，然該等條文並無規定土地或建築
       物可允許或有條件允許使用為電動玩具店（電動玩具店屬
       第三十二組：娛樂服務業），故今查獲於系爭建築物內擺
       設賭博性電子遊戲機，違規使用為電動玩具店場所，已明
       屬違反臺北市土地使用分區管制規則之規範。觀諸原告之
       違法情節既已明確，被告援引都市計畫法第79條之規定，
       於92年8月22日以府都1字第09202991100號函處以新台幣
       10萬元罰鍰並勒令停止使用，並無違誤。
     4.末查行政機關對人民不履行政法上義務時，進一步以強制
       力迫其履行義務或督促使其與履行義務同一狀態時，所採
       取之實力強制方式與程度，均應符合比例原則，於能實現
       義務之方法中選擇對義務人侵害最小之方法實施之，不得
       逾必要之程度。為阻遏系爭建築物繼續供作擺設賭博性電
       子遊戲機使用，暨貫徹都市計畫法規定並保護公共利益，
       端正社會風氣，本府依都市計畫法第79 條規定，以92年8
       月22日府都一字第09202991100號函，處使用人新臺幣10
       萬元罰鍰並勒令停止使用，核與比例原則相符。從而，原
       處分並無不合。
　　理  由
一、按「住宅區為保護居住環境而劃定，其土地及建築物之使用
    ，不得有礙居住之寧靜、安全及衛生。」、「都市計畫範圍
    內土地或建築物之使用，．．．，違反本法或各級政府依本
    法所發布之命令者，處其土地或建築物所有權人、使用人或
    管理人新臺幣六萬元以上三十萬元以下罰鍰，並勒令拆除、
    改建、停止使用或恢復原狀。」分別為都市計畫法第34條及
    第79條所明定；又都市計畫法臺北市施行細則第10條之1：「
    ．．．一、住宅區：以建築住宅為主，不得為大規模之商業
    、工業及其他經本府認定足以發生噪音、震動、特殊氣味、
    污染或有礙居住安寧、公共安全、衛生之使用。」臺北市土
    地使用分區管制規則第8條：「在第三種住宅區內得為左列規
    定之使用：一、允許使用（一）第一組：多戶住宅。．．．
    。（十二）第四十九組：農藝及園藝業。二、附條件允許使
    用（一）第七組：醫療保健服務業之精神病院。．．．（十
    九）第五十二組：公害較輕微之工業。」
二、本件被告以原告於系爭建築物開設「線上咖啡館」，違規使
    用為電動玩具店場所，認已違反都市計畫法第34條、都市計
    畫法臺北市施行細則第10條之1及臺北市土地使用分區管制規
    則第8條規定，乃依都市計畫法第79條規定，以92年8月22日
    府都一字第09202991100號函處原告新臺幣10萬元罰鍰，並勒
    令停止使用，原告不服，提起訴願，遭決定駁回；原告循序
    起訴意旨略以：原告店內擺設之遊戲機台，係不明男子宣稱
    士林在地人，未得原告同意，即惡性強勢將機台擺下至店內
    廚房位置，旋即快速離去，又原告未從機台中獲取不當利益
    或用來作為店內營業使用，係賭客自行跑去玩系爭小瑪莉機
    台的，該店並非電動玩具之營業場所云云。
三、卷查原告於臺北市○○區○○街22號1樓建築物位於都市計畫
    第三種住宅區內，經臺北市政府警察局士林分局後港派出所
    於92年7月7日赴現場查獲原告開設「線上咖啡館」，卻違規
    擺設賭博性電動玩具小瑪琍乙台，正插電營業供賭客許ＯＯ
    賭玩，並從該電動玩具內取出賭資新臺幣34990元之事實，有
    臨檢紀錄表及偵訊筆錄附卷可稽；參諸臨檢紀錄表所示警方
    於92年7月7日7時12時在臺北市○○區○○街22號1樓（線上
    咖啡館），查獲擺放公告查禁電動玩具小瑪琍壹台，插電營
    業中，賭客許○○正在把玩該賭博電動玩具，且取出賭資（
    新台幣34990元）之情；另徵諸偵訊筆錄所載，賭客許○○表
    示至該店把玩三次，且向櫃檯店員兌換硬幣之情屬實；原告
    既為該營業場所負責人，自應負起經營管理之責。原告主張
    該小瑪莉機台係他人未得原告同意惡性強勢擺置店內廚房位
    置，係賭客自行跑去打玩云云，即非可採。
四、次查原告所使用之「線上咖啡館」，位於都市計畫第三種住
    宅區內，使用組別及使用項目，自應符合臺北市土地使用分
    區管制規則第8條規定，然該條文內並無允許或附條件允許第
    32組娛樂服務業（電動玩具店），已屬違反前揭規則第8條規
    定，被告以其違規使用，經查獲擺設賭博性電動玩具，乃援
    引都市計畫法79條之規定處罰原告新臺幣10萬元罰鍰並勒令
    停止使用，洵屬有據，其裁量權之行使，亦無濫用或其他違
    法情事。
五、綜上所述，原告起訴論旨，並非可採。被告以原告於於系爭
    建築物內，開設「線上咖啡館」，違規使用為電動玩具店場
    所，業已違反都市計畫法第34條、都市計畫法臺北市施行細
    則第10條之1及臺北市土地使用分區管制規則第8條規定，乃
    依都市計畫法第79條規定，裁處原告（建築物使用人）新臺
    幣10萬元，並勒令停止使用，認事用法，並無違誤，訴願決
    定，予以維持，亦無不合，原告訴請撤銷，為無理由，應予
    駁回。
據上論結，本件原告之訴為無理由，依行政訴訟法第98條第3項前
段，判決如主文。
中    華    民    國    94     年     3     月    3    日
                  第六庭審判長法  官   林樹埔
                              法  官　 曹瑞卿
                              法  官　 許瑞助
上為正本係照原本作成。
如不服本判決，應於送達後20日內，向本院提出上訴狀並表明上
訴理由，如於本判決宣示後送達前提起上訴者，應於判決送達後
20日內補提上訴理由書（須按他造人數附繕本）。
中    華    民    國    94     年     3     月    3    日
                              書記官   吳芳靜
